臺灣高雄地方法院刑事判決　　　　　　100年度交易字第125號
公　訴　人　臺灣高雄地方法院檢察署檢察官
被　　　告　鍾振泉
選任辯護人　洪士宏律師
　　　　　　林易玫律師
　　　　　　李耿誠律師
上列被告因過失傷害案件，經檢察官提起公訴（100年度偵字第
11022號），本院判決如下：
    主  文
鍾振泉犯過失傷害致人重傷罪，處有期徒刑陸月，如易科罰金，
以新臺幣壹仟元折算壹日。
    事  實
一、鍾振泉於民國 100年2月6日下午13時25分許，駕駛車牌號碼
    0981-PA 號自用小貨車，沿高雄市○○區○○路由南往北方
    向行駛，行至清水路264 號前（即台電公司杉林營業所前）
    之清水路與無名產業道路之無號誌交岔路口，欲左轉進入產
    業道路時，理應注意汽車行駛至交岔路口，轉彎車應讓直行
    車先行，且左轉彎時，應行至交岔路口中心處左轉，不得占
    用來車道搶先左轉，依當時天氣晴、日間自然光線、柏油路
    面乾燥、無缺陷、道路無障礙物、視距良好，以其智識、能
    力，並無不能注意之情事，竟疏未注意，貿然於路口搶先左
    轉，適有飲用酒類呼氣酒精濃度達每公升0.37毫克之蘇○松
    （年籍詳卷），騎乘車牌號碼132-CTZ 號普通重型機車，搭
    載其子蘇○翔（年籍詳卷），沿高雄市○○區○○路由北往
    南方向直行，行至前開交岔路口時，亦疏未注意車前狀況，
    隨時採取必要之安全措施，即直行進入該交岔路口內，見狀
    閃避不及，蘇○松機車車頭撞擊鍾振泉所駕駛車輛之右側車
    身，蘇○松、蘇○翔人車倒地，蘇○翔因而受有頭部外傷併
    顱骨骨折、硬腦膜外出血之傷害；蘇○松因而受有頭部外傷
    併腦挫傷、腦出血、顱骨骨折、第8 胸椎爆裂性骨折、第11
    節胸椎骨折、右側第3 、4 、5 、6 、7 、8 、9 肋骨骨折
    、雙側血胸、背後與左手臂20% 燒燙傷之傷害，導致因腦損
    傷極大，手術後仍遺存有中度失智症，而有重大難治之重傷
    害。鍾振泉照肇事後，主動向到場處理之員警坦承肇事，並
    接受裁判。
二、案經蘇○松之妻並蘇○翔之母楊○華（年籍詳卷）訴由高雄
    市政府警察局旗山分局移送臺灣高雄地方法院檢察署檢察官
    偵查起訴。
    理  由
壹、證據能力部分：
    本判決所引用之證據資料（詳後引用之各項證據），其中係
    屬傳聞證據部分，縱無刑事訴訟法第159 條之1 至第159 條
    之4 或其他規定之傳聞證據例外情形，因均經當事人、辯護
    人於法院調查證據時，知有第159條第1項不得為證據之情形
    ，而未於言詞辯論終結前聲明異議，本院審酌上開證據作成
    時並無不合法定程序之情形，認為適當，依刑事訴訟法第15
    9條之5第1項、第2項之規定，為傳聞法則之例外，應有證據
    能力。
貳、實體部分：
一、認定事實所憑依據及其認定之理由：
(一)、訊據被告鍾振泉就其於前開時、地駕駛自用小貨車過失與被
    害人蘇○松騎乘之機車發生碰撞，人車倒地，釀成車禍事故
    ，並致被害人蘇○翔、蘇○松受有上開傷害各情，均坦承不
    諱，並有道路交通事故現場圖暨調查報告表（一）、（二）
    各1 份、事故現場及車損等蒐證照片16張、有長庚醫療財團
    法人高雄長庚紀念醫院診斷證明書2 份、台北市立萬芳醫院
    （委託財團法人私立台北醫學大學辦理）函並病歷各1 份、
    蘇○松之中度失智症身心障礙手冊1份在卷可參。
(二)、本件車禍發生後，被害人蘇○松機車倒在系爭路口清水路南
    向車道（近路口中心）上，車身呈東南、西北向，車頭朝東
    南方，前輪距清水路分向限制線0.2 公尺，距產業道路北側
    邊緣延伸線則為6.4 公尺，而被告之自用小貨車則呈西北、
    東南向停放系爭路口西南處，朝西北方之車頭已在產業道路
    內，駕駛座側之車尾則在系爭路口南側之清水路南向車道上
    ，被害人蘇○松機車倒在被告自用小貨車旁，兩車極為接近
    ，等情，有道路交通事故現場圖及現場照片存卷可參，由被
    告、被害人蘇○松行向、車禍後停放位置，顯示被告之自用
    小貨車車身位置尚未到達產業道路中線對應之位置，且被告
    亦不否認有未到交岔路口中心點左轉一情，綜上，足認本件
    事故之發生係因被告未讓直行車先行，且未行駛至交岔口之
    中心處即貿然左轉而肇致。按汽車行駛至無號誌及無交通指
    揮人員之交岔路口，其行進、轉彎，應依下列規定：五、左
    轉彎時，應距交岔路口30公尺前顯示方向燈或手勢，換入內
    側車道或左轉車道，行至交岔路口中心處左轉，並不得占用
    來車道搶先左轉；七、轉彎車應讓直行車先行，道路交通安
    全規則第 102條第5款、第7款定有明文。被告既考領有小客
    車駕駛執照，有被告汽車駕駛人駕駛執照查詢單1 份在卷可
    證，被告對於上開規定應知之甚詳，駕車時本應具有前揭注
    意義務，並應具有注意能力甚明，又依當時客觀情形天氣晴
    、日間自然光線、柏油路面乾燥、無缺陷、道路無障礙物、
    視距良好，有道路交通事故調查報告表1 份附卷可證，並無
    不能注意之情事，被告竟未讓直行車之被害人先行，且未行
    駛至交岔口之中心處即貿然左轉，顯有過失。又本件經送高
    雄市政府交通局車禍行車事故鑑定委員會鑑定結果，亦認被
    告轉彎車未讓直行車先行為肇事原因，有該會100年4月13日
    高屏車鑑字第1000002006號函附鑑定意見書附卷足稽。
(三)、被害人蘇○翔因此車禍事故受有頭部外傷併顱骨骨折、硬腦
    膜外出血之傷害，而被害人蘇○松因此車禍事故，受有頭部
    外傷併腦挫傷、腦出血、顱骨骨折、第8胸 椎爆裂性骨折、
    第11節胸椎骨折、右側第3、4、5、6、7、8、9 肋骨骨折、
    雙側血胸、背後與左手臂20% 燒燙傷之傷害，導致因腦損傷
    極大，手術後仍遺存有中度失智症，業如前述，按其他於身
    體或健康，有重大不治或難治之傷害，為重傷，刑法第10條
    第2項第6款定有明文。經本院函詢台北市立萬芳醫院（委託
    財團法人私立台北醫學大學辦理）被害人蘇○松之傷害情形
    ，經該院函覆以：「蘇○松經手術後，腦損傷而致顯著認知
    功能缺損，生理心理智能測驗Cognitive   Abilities  Scr
    -eening  Instrument，40分（滿分100分）；MMSE13（滿分
    30 分）；Clinical Dementia Rating: 2皆顯示顯著認知受
    損，達中度失智。此外Rancho  Los  Amigo  ratings  for
    cognitive disability達4級（正常為8級），顯示認知功能
    之顯著失能，導致日常生活無法自理。住院期間時有行為異
    常（半夜失蹤、於停車場漫遊）、情緒控制困難（暴躁易怒
    ），以蘇○松創傷後 5個月仍有顯著失能情形，此認知功能
    、行為情緒控制上之缺損治癒可能性不大」，有該院台北市
    立萬芳醫院（委託財團法人私立台北醫學大學辦理）100 年
    9 月26日萬院醫病字第1000007685號函並病歷各1 份，此外
    ，並有上開卷附蘇○松之中度失智症身心障礙手冊1 份在卷
    可參。堪認被害人蘇○松達腦部功能嚴重減損程度而構成重
    傷害。再者，被害人蘇○翔、蘇○松所受上開傷害，均因本
    件車禍而起，而與被告過失駕車行為，具有相當因果關係。
(四)、按汽車駕駛人飲用酒類或其他類似物後其吐氣所含酒精濃度
    超過每公升0.25毫克或血液中酒精濃度超過百分之0.05以上
    ，不得駕車；另按汽車行駛時，應注意車前狀況，隨時採取
    必要之安全措施，道路交通安全規則第114條第2款、第94條
    第3 項定有明文。且飲酒後酒精會使人之自主神經系統產生
    亢奮與認知功能的暫時性缺損，且酒後駕車之駕駛人對於移
    動景物之追蹤能力、監視注意四周之能力，均較平時缺乏，
    而酒精對人體之影響程度，當血中酒精濃度於呼氣濃度值達
    每公升0.25毫克時，將造成飲酒者輕度協調功能降低；而當
    呼氣濃度值達每公升0.25至0.4毫克時，肇事率為平常之2至
    6 倍，有中央警察大學交通學系暨交通管理研究所蔡志中教
    援之研究報告「酒精濃度與肇事率之關係」一文可參（見臺
    灣高等法院檢察署88年11月編印「不能安全駕駛」認定標準
    之相關論文資料第49頁）。依當時客觀情形，並無不能注意
    情事，業如前述，被害人蘇○松竟於酒後經換算呼氣濃度達
    每公升0.362 毫克（此有國軍岡山醫院血液中酒精濃度檢測
    表1 份在卷可證），對於移動景物之追蹤能力、監視注意四
    周之能力、協調功能降低之情形下仍騎乘上開機車，而疏未
    注意車前狀況即時採取必要之安全措施，因而致與被告駕駛
    之自小貨車車發生撞擊而肇事，被害人蘇○松就本件道路交
    通事故之發生，與有過失，堪予認定。然被害人蘇○松就本
    件道路交通事故之發生，雖亦有過失，惟仍不得解免被告過
    失之罪責，附此敘明。至被告另辯稱被害人蘇○松亦有未減
    速慢行之過失，而上開卷附高雄市政府交通局車禍行車事故
    鑑定委員會100 年4 月13日高屏車鑑字第1000002006號函附
    鑑定意見書之鑑定結果，亦認被害人蘇○松除有酒精濃度過
    量駕車為肇事原因外，且行經無號誌路口，未減速慢行，亦
    為肇事原因，然被告於警詢中已坦稱不知悉蘇○松車速等語
    （100 年3 月16日警詢筆錄），且觀本件車禍後，被害人蘇
    ○松機車倒在被告自用小貨車車旁，兩車極為接近，且車禍
    後被告自用小貨車右前方保險桿有一凹陷，被害人蘇○松機
    車車籃凹陷，以兩車相對位置並車損情形，可見被害人蘇○
    松之行車速度應屬慢速，而不致太快，綜上，實無證據證明
    被害人蘇○松有何未減速慢行之情形，是被告此部分之辯解
    ，尚屬無據。再被告另辯稱被害人蘇○松未戴安全帽一情，
    查本件車禍現場未見有安全帽，有上開卷附車禍現場照片可
    參，且證人即到場處理員警蘇百川亦證述：未見到也未注意
    到有安全帽等語（見本院12月1 日審理筆錄），又證人即告
    訴人楊○華雖於偵查中供稱：安全帽飛到產業道路那邊等語
    （偵卷8 頁），然於本院審理中已更正證稱：確實沒有在車
    禍現場看到安全帽，會在偵查中為上開供述，是因為蘇○松
    平日有戴安全帽習慣，猜測有可能安全帽飛到產業道路上等
    語（本院100 年12月1 日審理筆錄），是以被告上開辯解，
    固非無據，然被害人蘇○松有無戴安全帽，與車禍之發生並
    無因果關係，僅係損害是否擴大之考量因素，亦無法解免被
    告過失之罪責。
(五)、綜上所述，本件事證明確，被告犯行堪已認定。
二、核被告所為，係犯刑法第284條第1項前段過失傷害罪及刑法
    第284條第1項後段之過失傷害致人重傷罪。被告以一過失行
    為，同時觸犯前開2 罪名，為想像競合犯，應從一重依過失
    傷害致人重傷罪論處。檢察官認被告所為係犯刑法第284 條
    第1 項前段之過失傷害罪，尚有未合，惟其基本社會事實同
    一，自應由本院變更起訴法條予以審理。被告肇事後停留在
    現場，於犯罪未被發覺前，經警到場處理時，當場承認其為
    肇事人且自願接受裁判等情，有職務報告1 份可考，被告所
    為堪認符合自首之要件，爰依刑法第62條前段之規定減輕其
    刑。審酌被告駕車疏未注意道路交通安全規則之前開相關規
    定，致生本件車禍，而使被害人蘇○翔（車禍發生時為7 歲
    ）受有如事實欄所示傷害；被害人蘇○松（車禍發生時為41
    歲）受有如事實欄所載之重傷害，而無自我照顧之能力，造
    成被害人及其家屬身心莫大傷痛，所為誠屬可議，惟念其素
    行良好，無犯罪前科紀錄，有臺灣高等法院被告前案紀錄表
    1份在卷可稽，暨其犯後坦承犯行，但迄今尚未與被害人2人
    達成和解，賠償被害人所受損害，且考量被害人蘇○松就本
    件車禍之發生與有過失，及被害人蘇○松未戴安全帽致損害
    擴大等一切情狀，爰量處如主文所示之刑，並諭知易科罰金
    之折算標準。
據上論斷，應依刑事訴訟法第299 條第1 項前段、第300 條，刑
法第284 條第1 項前段、後段、第62條前段、第55條、第41條第
1 項前段，刑法施行法第1 條之1 ，判決如主文。
本案經檢察官張貽琮到庭執行職務。
中    華    民    國   100    年    12    月    19    日
                        刑事第一庭    法  官  陳億芳
以上正本證明與原本無異。
如不服本判決應於收受判決後10日內向本院提出上訴書狀，並應
敘述具體理由。其未敘述上訴理由者，應於上訴期間屆滿後20日
內向本院補提理由書(均須按他造當事人之人數附繕本)「切勿逕
送上級法院」。
中    華    民    國   100    年    12    月    20    日
                                      書記官  鄭於珮
附錄本案論罪科刑法條：
中華民國刑法第284條
（過失傷害罪）
因過失傷害人者，處6 月以下有期徒刑、拘役或5 百元以下罰金
，致重傷者，處1 年以下有期徒刑、拘役或5 百元以下罰金。
從事業務之人，因業務上之過失傷害人者，處1 年以下有期徒刑
、拘役或1 千元以下罰金，致重傷者，處3 年以下有期徒刑、拘
役或2 千元以下罰金。